臺灣新竹地方法院刑事判決　　　　　　　　　　　　　八十九年度易字第九二三號
　　公　訴　人　臺灣新竹地方法院檢察署檢察官
　　被　　　告　丙○○
右列被告因詐欺等案件，經檢察官提起公訴（八十九年度偵字第二八號），本院判決
如左︰
    主      文
丙○○無罪。
    理      由
一、公訴意旨略以：被告丙○○原係誠碩實業有限公司（下稱誠碩公司）之員工，於
    民國八十八年五月間，利用至位於新竹市○○路○段三０二巷十號宏利汽車修理
    場收受貨款之機會，基於意圖為自己不法所有之概括犯意，連續多次與前開修理
    場之人員戊○○及丁○○（起訴書誤載為李鴻寅；二人均經臺灣新竹地方法院檢
    察署檢察官為不起訴處分）在新竹市○○路○段二八六巷某處為公共場所之小吃
    店內以骰子聚賭，並因而積欠戊○○新臺幣（下同）七十二萬餘元之賭債，因丙○○無法清償賭債，故宏利汽車修理場遲遲不願將應給付誠碩公司之貨款一百三
    十萬八千六百元，並表示如誠碩公司欲取全額貨款，可將埋入之誠碩公司所有機
    台取走，惟機台埋入地下後取回已所值無幾，致誠碩公司與宏利修理場間因前開
    貨款問題僵持不下。嗣同年七月六日誠碩公司之員工甲○○親至宏利汽車修理場
    處理前開問題時，丙○○明知其無清償能力，為圖脫免債務，並取得工作機會，
    竟隱瞞已先於前開賭債問題發生後，旋即於同年五月二十七日送件將其所有位於
    新竹市○○段六五０地號及其上建物，設定五百萬元之抵押權予其妹吳瑞色之事
    實，而於該日仍向甲○○誑稱：如果甲○○願意繼續給予工作，將分期付款還清
    欠款等語，致甲○○不疑有他，同意以賭債抵充部分宏利汽車修理場對於誠碩公
    司之欠款，並就前開一百三十餘萬元之債權僅收受四十二萬元之現款，其餘款項
    ，則由丙○○開立本票交予甲○○收執，作為擔保之用。詎丙○○在取得甲○○
    給予之代售貨物之工作機會後，不僅未清償前開欠款，且貨款亦未清償完畢，甲○○不堪受損，著手清查丙○○之名下財產，發現丙○○已在前開房地上設立高
    額抵押，始知受騙。因認被告丙○○犯有刑法第二百六十六條第一項之賭博罪嫌
    及第三百三十九條第一項之詐欺罪嫌。
二、按犯罪事實應依證據認定之，無證據不得推定其犯罪事實。又不能證明被告犯罪
    者，應諭知無罪之判決，刑事訴訟法第一百五十四條、第三百零一條第一項分別
    定有明文。又事實之認定，應憑證據，如未能發現相當證據，或證據不足以證明
    ，自不能以推測或擬制之方法，為裁判基礎（最高法院四十年臺上字第八六號判
    例參照）；認定不利於被告之事實，須依積極證據，苟積極證據不足為不利於被
    告之事實認定時，即應為有利於被告之認定，更不必有何有利之證據（最高法院
    三十年上字第八一六號判例參照）；且告訴人之告訴，本以使被告受刑事追訴為
    目的，故其陳述是否與事實相符，自應調查其他證據，以資審認，茍其為攻擊之
    詞，尚有瑕疵，則在瑕疵未予究明以前，即不能遽採為斷罪之基礎（最高法院六
    十九年臺上字第一五三一號判例參照）。又刑法第三百三十九條第一項詐欺罪之
    成立，以意圖為自己或第三人不法所有，以詐術使人將本人或第三人之物交付為
    要件。所謂以詐術使人交付，必須被詐欺人因其詐術而陷於錯誤，若其所用方法
    ，不能認為詐術，亦不致使人陷於錯誤，即不構成該罪，此為最高法院四十六年
    臺上第二六０號判例可資參照。申言之，債務人若有未依約定之債務本旨履行者
    ，於一般交易經驗上原因非一，舉凡因不可歸責於己之事由致不能給付，或因合
    法主張抗辯事由而拒絕給付，或因財產、信用狀況緊縮而無力給付，甚至於債之
    關係成立後，另起惡意遲延給付，皆有可能，非必出於自始無意給付之財產犯罪
    一端，遽以債務不履行之客觀結果，即率為推斷違約當事人即同時涉及詐欺犯罪
    ，而有謀取不法利益可言，亦即債務人是否有詐欺之故意及施用詐術，係以行為
    當時為判斷時點，如行為人初無詐欺之故意及施用詐術，只因嗣後情事變更，即
    非該當於詐欺之構成要件，除非被告已自白具有詐欺之犯意，或依其他積極證據
    足認被告確係假借民事違約手段從事刑事詐欺行為，始足當之。
三、公訴人認被告丙○○犯有刑法第三百三十九條第一項之詐欺罪嫌，係以告訴人甲○○指述歷歷，且前開房屋亦已設定抵押權等情，亦為被告所不否認，並有新竹
    市地政事務所八十八年收件字第二一七六六號登記申請案資料在卷可按；及前開
    賭博部分被告丙○○之供述情節，與戊○○及丁○○所述相符為其論據。訊據被
    告固不否認有前開賭博、積欠債務、將財產設定抵押且為清償款項之事實，惟矢
    口否認有何詐欺犯行，辯稱：伊並未於己○○○實業有限公司上班過，亦無此公
    司，亦未於誠碩實業股份有限公司上班，並無積欠誠碩公司錢，僅與告訴代理人
    甲○○有七十八萬元之債務，伊並未詐欺告訴人；又伊與丁○○、戊○○在丁○○姐姐所開設之明群小吃店二樓把玩骰子，該處所並非公共場所或公眾得出入之
    場所等語。
四、經查：
（一）、被告丙○○在新竹市○○路○段二八六巷內之明群小吃店二樓與戊○○及丁○○以骰子把玩賭博，丙○○並因而積欠戊○○七十二萬餘元之賭債，惟其
        三人所把玩之場所，既非公眾得出入之場所，亦非公共場所，非不特定人可
        自由進出等語，業據被告丙○○供承在卷，與證人戊○○及丁○○證述相符
        ，即與刑法第二百六十六條第一項所規定之要件有間，要無以明群小吃店一
        樓係公共場所，遽推斷明群小吃店二樓之私人活動空間亦為公共場所。
（二）、次查，本件告訴人係「己○○○實業有限公司」，代表人乙○○，告訴代理
        人係甲○○，有刑事告訴狀、刑事委任狀在卷可稽（見偵查卷第一頁、第三
        十四頁），足徵甲○○非本件告訴人甚明。又臺北縣政府並無「己○○○實
        業有限公司」營利事業登記資料及經濟部網站之公司登記資料均無該公司之
  登記資料，亦有臺北縣政府函附卷足參，至「誠碩實業有限公司」係設於臺
        北市○○區○○路一四０號四樓，該公司開業迄今，未曾聘用被告丙○○擔
        任公司任何職務，此有臺北市商業管理處函及誠碩實業有限公司函附卷足憑
        ，從而，公訴人所指被害人係甲○○、誠碩實業有限公司，容有未合。至被
        告丙○○與「誠碩實業股份有限公司」於八十八年八月二十七日所簽訂之分
        期清償和解書，縱日後被告丙○○有債務不履行之情形，被害人亦非甲○○
        或誠碩實業有限公司。而被告丙○○既非「誠碩實業有限公司」之員工，宏
        利汽車修理廠又係與「己○○○實業有限公司」有貨款債權債務關係，亦有
        「己○○○實業有限公司」之報價單在卷足憑，則縱被告丙○○積欠戊○○
        大筆賭債屬實，要與「誠碩實業有限公司」、「己○○○實業有限公司」、
        宏利汽車修理廠無涉，即無所謂向甲○○誑稱：如果甲○○願意繼續給予工
        作，將分期付款還清欠款，並同意以賭債抵充部分宏利汽車修理場對於誠碩
        實業有限公司之欠款，使誠碩實業有限公司承擔前開債務，而求償無門之詐
        欺犯意可言。雖被告丙○○坦認有積欠告訴代理人甲○○七十八萬元，甲○○牽一部貨車給伊，伊簽發本票一紙，交付甲○○之事實，惟此亦屬渠二人
        間之契約關係，與「誠碩實業有限公司」、「己○○○實業有限公司」不可
        混為一談，亦難遽認其有何以詐術使人陷於錯誤，將本人或第三人之物交付
        ，至為酌然。
（三）、綜上所述，依上開事證，無足認定被告在公共場所或公眾得出入之場所賭博
        ，又其與「誠碩實業『股份』有限公司」、「誠碩『五金』實業有限公司」
        、告訴代理人甲○○間，分別有債權債務關係，不得遽以被告丙○○債務不
        履行之客觀結果，遽認其對「誠碩實業有限公司」或甲○○有何施用詐術，
        使之陷於錯誤，而交付財物，此外，本院復查無其他積極證據足認被告確有
        公訴人所指賭博、詐欺犯行，揆諸前開規定、說明，自均應諭知被告無罪之
        判決。
據上論斷，應依刑事訴訟法第三百零一條第一項，判決如主文。
本案經檢察官李翠玲到庭執行職務。
中      華      民      國    九十一    年      二      月    二十二    日
                                    臺灣新竹地方法院刑事第一庭
    法  官  林  秋  宜
右正本證明與原本無異。
如不服本判決，應於判決送達後十日內向本院提出上訴狀（應附繕本），上訴於臺灣
高等法院。
                                        書記官  張  雲  娥
中      華      民      國    九十一    年      二      月    二十二    日
